臺灣臺中地方法院民事判決　100年度重訴字第19號
原　　　告　江陳麗娟
訴訟代理人　胡達仁律師
複代理人　　張嘉明
被　　　告　廖巳驊即廖金龍
上列當事人間損害賠償事件，本院於民國100年6月13日言詞辯論
終結，判決如下：
    主    文
被告應給付原告新臺幣捌佰玖拾萬元，暨自民國九十九年七月三
日起至清償日止，按週年利率百分之五計算利息。
訴訟費用由被告負擔。
本判決第一項於原告以新臺幣貳佰玖拾柒萬元供擔保後，得假執
行。
    事實及理由
一、按言詞辯論期日，當事人之一造不到場者，得依到場當事人
    之聲請，由其一造辯論而為判決。民事訴訟法第385條第1項
    前段定有明文。本件被告經合法通知未於言詞辯論期日到場
    ，核無民事訴訟法第386條各款之情事，爰依原告之聲請而
    為一造辯論之判決。
二、原告起訴主張：
    緣被告廖巳驊於民國（下同）96年間，因積欠保誠人壽保險
    公司佣金及其他債務，竟意圖為自己不法之所有，並於同年
    間，向原告佯稱︰可代為規劃，賺取利息，買保險云云，致
    原告陷於錯誤，因而交付發票日均為96年3月7日，票號為
    SGO437682、SGO437683，金額分別為200萬元(並附記受款人
    國泰人壽)、590萬元之支票二張交予被告以支付保險費。詎
    被告收受前開支票後，僅將前述受款人國泰人壽之200萬元
    支票於同年3月8日向國泰世華辦理原告以原告之子為被保險
    人所要保之人壽保險，約定保險期間為6年，年繳保險費各
    為97萬1107元，並以200萬元支票支付第1期保險費；另590
    萬元之支票業經被告3月7日提示、兌現，用以清償被告自身
    債務，而未依約辦理保險契約事宜，致生損害於原告；被告
    復於96年5月間，利用上開手法致原告陷於錯誤，而交付發
    票日為96年5月28日、票號SGO437684、金額為150萬元之支
    票於被告，以支付保險費，惟被告亦未依約為原告辦理保險
    契約事宜，並於96年5月30日提示、兌現前開150萬元票後，
    用以清償其債務，致生損害於原告。被告另於97年3月間，
    再次利用前開手法致原告陷於錯誤，先於97年3月5日，向安
    聯人壽保險股份有限公司解除其於92 年7月1日經由被告所
    投保之「超優勢變額萬能壽險丙型」契約後，旋即簽立票後
    為SGO437688號，票面金額為150萬元於被告，以支付保險費
    ，詎被告再次未依約辦理，並於97年3 月18日提示、兌現前
    開支票，並清償其債務，致生損害於原告。嗣原告察覺有異
    ，於97年3月8日經向國泰人壽查詢保險狀況，始之上情，且
    被告僅支付第1期保險金各97萬1107元，於均未支付保險費
    ，原告遂向國泰人壽辦理減額繳清保險，並向被告追索前開
    款項，詎料，被告出示「American International
    Investors Trust」(美國國際投資人信託) 資料，佯稱已指
    定原告為該境外基金之受益人為擔保云云，另於97年7月9日
    、11月10日各返還20萬、10萬元於原告，並於97年12月7日
    ，自行簽立借據，交付發票日均為97年12月7日、金額各為
    150萬、150萬、190萬、400萬支本票四紙予原告以供擔保，
    迄今仍未清償，致原告受有損害。綜上，本件被告以不正手
    段令原告陷於錯誤而給付上開金額共計890萬元（扣除被告
    為原告辦理國泰世華保險部分），刑事部分業經鈞院及臺灣
    高等法院臺中分院判決確定在案。為此，依侵權行為法律關
    係提起本訴，聲明如主文第一項所示，並願供擔保，請准宣
    告假執行。
三、被告經合法通知，未於言詞辯論期日到場，亦未提出書狀作
    何聲明或陳述。
四、對於原告主張之事實，被告於刑事案件審理中固坦承收取證
    人江陳麗娟開立之發票日96年3月7日、同年3月7日、同年5
    月28 日、不詳日期，票號分別為SG0000000號、SG0000000
    號、SG 0000000號、SG0000000號，票面金額各為2,000,000
    元、5, 900,000元、1,500,000元、1,500,000元之支票4張
    ，及其中金額2,000,000元之支票，確實支付被告向國華人
    壽公司辦理證人江陳麗娟以江克立、江克偉為被保險人之善
    存增額保險，及支付第1期之保險金各9 71,107元，共計
    1,942,202元之保險費，餘均未支付保險費，證人江陳麗娟
    嗣於97年3月8日向國華人壽公司辦理減額繳清保險，及各於
    96年3月7日、同年5月20日、97年3月18日提示兌現，票號為
    SG0000000 號、SG0000000號、SG0000000號，金額各為
    5,900,000元、1 ,500,000元、1,500,000元之支票，及於97
    年7月9日、同年1 2月7日各返還200,000元、100, 000元予
    證人江陳麗娟，被告並於97年12月7日簽立借據並交付發票
    日均為97年12月7日，金額各為1,500,000元、1,500, 000元
    、1,900,000元、4, 000,000元之本票4張以為擔保款項清償
    等情，惟辯稱：伊係向原告借款890萬元，僅是單純借款關
    係云云。然查，原告主張之事實，業經檢察官提起公訴後，
    經於本院99年度易字第1370號刑事案件審理時認定明確，核
    與原告於刑事偵查中所指訴之情節相符，並有第七商業銀行
    支票存根2張、國華人壽公司保險單(善存增額保險)、國華
    人壽公司人壽保險要保書、國華人壽公司契約變更申請批註
    單、國華人壽公司保險單補發工本費各2份、國華人壽公司
    開立予證人江陳麗娟之發票日98年2月5日金額為971, 107元
    之支票1張、國華人壽公司於98年6月10日以(98)華壽服訴字
    第1186號函覆人壽保險要保書、保險單補發申請書、保險契
    約變更申請書、國華人壽公司於99年3月5日以(99)華壽服訴
    字第0418號函覆保單繳費方式及保險相關事項等附於刑事案
    卷足資佐證。被告復因上開詐欺案件，經本院刑事庭判處應
    執行有期徒刑1年6月，嗣經被告提起上訴，經臺灣高等法院
    台中分院撤銷改判處應執行有期徒刑二年十月確定，此經本
    院調取本院刑案卷宗、臺灣高等法院臺中分院100年度上易
    字第197號刑事判決及臺灣高等法院被告前案紀錄表查核屬
    實。原告主張之事實，即堪採信。
五、按因故意或過失，不法侵害他人之權利者，負損害賠償責任
    。故意以背於善良風俗之方法，加損害於他人者亦同。再按
    負損害賠償責任者，除法律另有規定或契約另有訂定外，應
    回復他方損害發生前之原狀。因回復原狀而應給付金錢者，
    自損害發生時起，加給利息。民法第184條第1項、第213 條
    第1項、第2項分別定有明文。查被告訛騙原告錢財890萬元
    ，已如前述，被告顯然係故意以詐欺取財之不法手段向原告
    詐取金錢，侵害原告之財產權，自應構成民法第184條第1項
    前段規定之侵權行為，就原告所受損害，應負損害賠償責任
    。從而，原告依侵權行為之法律關係，向被告請求給付890
    萬元，於法有據，應予准許。
六、另按給付有確定期限者，債務人自期限屆滿時起，負遲延責
    任。給付無確定期限者，債務人於債權人得請求給付時，經
    其催告而未為給付，自受催告時起，負遲延責任。其經債權
    人起訴而送達訴狀，或依督促程序送達支付命令，或為其他
    相類之行為者，與催告有同一之效力。為民法第229條第1項
    、第2項所明定。又遲延之債務，以支付金錢為標的者，債
    權人得請求依法定利率計算之遲延利息。但約定利息較高者
    ，仍從其約定利率；而應付利息之債務，其利率未經約定，
    亦無法律可據者，週年利率為5%，民法第233條第1項、第
    203條亦有明文。本件原告依侵權行為之規定，請求被告賠
    償損害，核屬未定期限之給付，既經原告於99年7月2日送達
    刑事附帶民事起訴狀繕本（係於99年6月22日寄存於臺中市
    警察局第六分局，應於99年7月2日生送達效力），有送達證
    書在卷可憑，被告迄未給付，應負遲延責任。則原告另請求
    自刑事附帶民事起訴狀繕本送達被告翌日即99年7月3日起至
    清償日止，按年息5%計算之法定遲延利息，核無不合。
七、綜上所述，原告依侵權行為之法律關係，請求被告給付890
    萬元，及自刑事附帶民事起訴狀繕本送達被告翌日即99 年7
    月3日起至清償日止，按年息5%計算之法定遲延利息，為有
    理由，應予准許
八、原告陳明願供擔保，聲請宣告假執行，經核合於法律之規定
    ，爰酌定相當之擔保金額宣告之。
九、結論：依民事訴訟法第385條第1項前段、第78條、第390條
    第2項，判決如主文。
中    華    民    國   100    年    6     月    27    日
                  民事第四庭    法  官  張清洲
正本係照原本作成。
如對本判決上訴，須於判決送達後20日內向本院提出上訴狀。如
委任律師提起上訴者，應一併繳納上訴審裁判費。
中    華    民    國   100    年    6     月    27    日
                                書記官  顏督訓